【裁判字號】    89,裁,959
【裁判日期】    890727
【裁判案由】    綜合所得稅
【裁判全文】
最  高  行  政  法  院  裁  定                    八十九年度裁字第九五九號
    再 審原 告  甲○○
    再 審被 告  財政部臺灣省北區國稅局
    代  表  人  林吉昌
右當事人間因綜合所得稅事件，再審原告對本院中華民國八十八年三月二十五日八十
八年度判字第六六○號判決提起再審之訴。本院裁定如左︰
    主  文
再審之訴駁回。
再審訴訟費用由再審原告負擔。
    理  由
一、按「再審之訴應於二個月內提起之。前項期間，自判決送達時起算，其事由發生
在後或知悉在後者，自發生或知悉時起算。」為修正前行政訴訟法第二十九條所明定
。復按依民事訴訟法第四百九十六條第一項第一款之事由（按即適用法規顯有錯誤）
而提起再審之訴者，並無行政訴訟法第二十五條第二項但書（即最近修正前同法第二
十九條第二項後段）之適用，良以原判決適用法規有無錯誤，其事由於判決效力發生
之時，即已存在，而當事人於收受判決之送達時，即已知悉，自不生發生在後或知悉
在後之問題，本院六十一年裁字第二十三號著有判例。本件再審原告因綜合所得稅事
件，不服本院八十八年判字第六六○號判決，以其有修正前行政訴訟法第二十八條第
一款（適用法規顯有錯誤）、第十款之情形（當事人發見未經斟酌之重要證物），提
起再審之訴。經查再審原告係於民國八十八年四月九日收受原判決，此有郵務送達證
書附於該案卷可稽。再審原告提起再審之訴之期間，應自八十八年四月十日起算，扣
除在途期間三日，及因期間之末日為假日而以次日代之，迄至八十八年六月十四日即
已屆滿二個月，再審原告遲至八十八年十一月二十四日始提起本件再審之訴，亦有本
院加蓋於訴狀上收文戳記所載日期可考，其以原判決有修正前行政訴訟法第二十八條
第一款適用法規顯有錯誤，為再審理由部分，依首揭說明，顯已逾越上開法定不變期
間。
二、又依修正前行政訴訟法第三十三條準用民事訴訟法第五百零一條第一項第四款規
定，再審之訴應表明再審理由及關於再審理由並遵守不變期間之證據。查再審原告雖
主張原判決有修正前行政訴訟法第二十八條第十款之情形，即發見未經斟酌之桃園縣
稅捐稽徵處大溪分處八十年四月八日函稿，並稱於八十八年十月二日始獲得，惟並未
提出足以證明其於該時日獲得之證據或指明其證據方法，尚難謂已依上開規定於訴狀
內表明關於遵守不變期間之證據，此項法定程式之欠缺且不屬由審判長限定期間，命
其補正之事由，應逕認本件再審之訴因逾期而不合法。
三、再審原告於補充理由狀又稱其於八十九年四月十三日由經濟日報社論知悉本院八
十九年判字第四三八號判決，以同一被告漏未提及對該案原告徐旭東有利之事證而撤
銷原處分，此一事由為再審原告於八十九年六月十日始知悉。另再審原告於詳讀監察
院八十五年三月十五日院台財字第二四二九號糾正案後，發覺本院漏未審酌桃園縣稅
捐稽徵處大溪分處八十年四月八日函稿，因認原判決有新修正行政訴訟法第二百七十
三條第一項第十一款、第十四款之再審事由，爰於知悉此情事起二個月內提起再審之
訴云云。惟按新修正行政訴訟法第二百七十三條第一項第十一款之再審事由，係指為
判決基礎之民事或刑事判決及其他裁判或行政處分，依其後之確定裁判或行政處分已
變更者而言，查再審原告於補充理由狀所稱本院八十九年判字第四三八號案係遠東紡
織股份有限公司負責人徐旭東因不服財政部臺北市國稅局命其補繳短漏扣稅額及補辦
扣繳憑單申報事宜而提起行政訴訟，與本案無關，則該案判決是否以同一被告漏未提
及對該案原告有利之事證而撤銷原處分，顯與此款再審事由不相侔。而再審原告空
言於詳讀監察院八十五年三月十五日院台財字第二四二九號糾正案後，發覺本院漏未
審酌桃園縣稅捐稽徵處大溪分處八十年四月八日函稿云云，並未指明其於何時發覺，
亦未於訴狀內表明關於遵守不變期間之證據，本件再審之訴，仍難謂合法，自應予駁
回。又本件再審之訴既不合法，其實體上之理由，自無庸審酌，併予明。
據上論結，本件再審之訴為不合法，爰依行政訴訟法施行法第二條、行政訴訟法第二
百七十八條第一項、第一百零四條準用民事訴訟法第九十五條、第七十八條，裁定如
主文。
中    華    民    國     八十九      年      七      月     二十七      日
              最 高 行 政 法 院 第 三 庭
                                審 判 長 法  官      曾  隆  興
                                         法  官      吳  錦  龍
                                         法  官      徐  樹  海
                                         法  官      鄭  淑  貞
                                         法  官      林  家  惠
右  正  本  證  明  與  原  本  無  異
                                         法院書記官  陳  盛  信
中    華    民    國     八十九      年      七      月     三十一      日


司法院資訊處製作；財團法人民間司法改革基金會備份。
